【裁判字號】    94,訴,395
【裁判日期】    950518
【裁判案由】    損害賠償
【裁判全文】
臺灣基隆地方法院民事判決               94年度訴字第395號
原      告  甲○○
訴訟代理人  黃丁風律師
            黃雅羚律師
            黃敬唐律師
被      告  戊○○
            新芳貨櫃貨運股份有限公司
法定代理人  己○○
訴訟代理人  丙○○
            乙○○
            丁○○
上列當事人間請求侵權行為損害賠償事件，經本院刑事庭裁定移
送，本院於95年5月4日言詞辯論終結，判決如下：
    主  文
被告應連帶給付原告新臺幣壹佰壹拾捌萬玖仟零捌拾元，及被告
戊○○自九十四年八月十日起、被告新芳貨櫃貨運股份有限公司
自九十四年八月九日起，均至清償日止按年息百分之五計算之利
息。
本判決第一項於原告以新台幣參拾玖萬陸仟元為被告預供擔保後
，得為假執行；但被告新芳貨櫃貨運股份有限公司如以新台幣壹
佰壹拾捌萬玖仟零捌拾元為原告預供擔保或將上開金額提存後，
得免為假執行。
原告其餘之訴及假執行之聲請均駁回。
訴訟費用由被告連帶負擔十分之四，餘由原告負擔。
    事實及理由
一、被告戊○○經合法通知，無正當理由未於言詞辯論期日到場
    ，核無民事訴訟法第386條所列各款情形，准依原告之聲請
    ，由其一造辯論而為判決。
二、原告起訴主張：
    (一)被告戊○○係受僱於被告新芳貨櫃貨運股份有限公司（以
      下簡稱新芳公司）之駕駛，於民國（下同）93年10月19日
      晚間8時50分許，駕駛車號AW-777號營業曳引車（拖車板
      架車牌QA-70號），沿基隆市○○路往五堵方向行駛，行
      經基隆市○○路長庚醫院前，本應注意車前狀況及兩車併
      行之間隔，並隨時採取必要之安全措施，且當時路面無障
      礙物，視距良好，並無不能注意之情形，竟疏未注意，僅
      因前方堵車，隨即變換車道，貿然偏右行駛，擦撞行駛於
      曳引車旁，由原告騎乘之車號RZO-453號輕型機車之右前
      把手，致原告飛彈倒地，受有左股骨併髖臼骨折及脫臼、
      右側恥骨骨折等傷害，案經台灣基隆地方法院檢察署檢察
      官以94年度偵字第1432號聲請簡易判決處刑，並經鈞院判
      處被告戊○○有期徒刑三月確定。因被告戊○○前開行為
      與原告所受損害間，有相當之因果關係，其對於原告所受
      損害，依民法第184條第1項前段自應負賠償之責。又被告
      新芳公司係被告戊○○之僱用人，其對於被告戊○○之加
      害行為難謂已盡選任、監督之責，依民法第188條第1項規
      定，應與被告戊○○負連帶賠償責任。
    (二)被告等應連帶賠償之金額經臚列如下：
      1.醫療費用支出部分：原告遭被告戊○○駕車撞傷，經送
        至基隆長庚醫院急救、手術及住院治療，計支出醫療費
        用新臺幣（下同）106,504元。
      2.增加生活支出部分：
        (1)原告自93年10月19日至同年11月13日止住院共25天，
          而住院期間無法自由行動，均賴原告母親24小時照顧
          ，應比照病患服務人員酬勞標準每日2,100元計算原
          告所增加之費用支出，亦即52,500元（2,100×25＝
          52,500）。
        (2)原告因髖骨骨折等傷害，赴長庚醫院（林口及基隆院
          區）皆賴計程車接送，花費之車資不計其數，僅以公
          車車資計算交通費用，共計增加支出3,660元，其計
          算式如下：往返林口長庚醫院車資部分：原告自住
          處（基隆市○○○路公車站牌）搭基隆市公車處公車
          一趟車資15元，轉搭長庚醫院院車到台北長庚醫院車
          資40元，再轉榙往林口醫院院車車資35元；返家搭車
          及車資，亦同。故原告每趟往返車資須費180元〔（1
          5＋40＋35）×2＝180〕。因原告共往返林口長庚醫
          院與住處共17趟，耗費車資計3,060元（180×17＝
          3,060）。往返基隆長庚醫院車資部分：原告自住
          處搭基隆市公車處公車至基隆火車站一趟車資15元，
          基隆火車站至基隆長庚醫院15元；返家搭車及車資，
          亦同。是原告每趟往返車資計耗費60元（15×2×2＝
          60）。又因原告共往返基隆長庚與住處共10趟，耗費
          車資計600元（60×10＝600）。以上、共計3,66
          0元。
      3.減少勞動能力之損害部分：
        原告因左髖骨骨折脫臼、左恥骨骨折及左臂肌肉內血腫
        等傷害，經送林口長庚醫院急救住院，復於94年11月13
        日出院，醫囑於門診定期追蹤，並宜修養半年。原告手
        術後，仍行動不便，就近至基隆長庚醫院復健治療，共
        計門診10次，惟左下肢活動障礙、行動不便之情形，仍
        未改善，醫囑仍需再持續門診追蹤2年。且依長庚醫院
        94年7月14日診斷證明書所載須再持續追蹤治療2年，更
        載明若股骨頭壞死或退化（約佔30％之機會），則應再
        次手術置換人工髖骨關節治療等語。原告自受傷後迄前
        開醫囑須追蹤治療之期間（迄至96年7月13日止），為
        避免股骨頭壞死或退化，除復健外，不敢也無能力從事
        任何工作，只得休息治療，是原告與喪失工作能力無異
        。本件車禍發生前，原告自備1.39噸之柴油自用大貨車
        一輛，租用基隆市信義區○○○段深澳坑小段168之3地
        號及同小段17 8之4、178之5、178之7、178之10地號二
        處，經營舊電器、舊電腦等物品拆解回收工作，其住處
        每月租金15,000元及上開二處空地租金13,000元，及殘
        障而無謀生能力之父母生活費及醫療費用，均由原告支
        出之事實可知，原告每月原有60,000元之工作盈餘收入
        ，即每日收入為2,000元。綜上，原告自車禍事件發生
        日起（即93年10月19日），至醫囑復健治療終止日止（
        96年7月13日），共計2年8月又25日（總日數為997日）
        減少工作收入之損害為1,994,000元（計算式：2,000×
        997＝1,994,000）。又原告嗣後如有股骨頭壞死或退化
        ，須換置人工關節者，則所施手術費用及減少工作能力
        之損害，將另行請求。
      4.非財產損害部分：原告年方28歲未婚，因被告戊○○之
        過失致原告左側髖臼骨骨折等損害，目前因左右兩肢骨
        架高低不一造成跛行，經復健治療如不能改善，勢必跛
        腳一輩子，如是，原告恐終其一身，難找到良好歸宿，
        甚且單身一輩子。其次，原告未婚，尚無子嗣，未來結
        婚生子時因前開髖臼骨等骨折，勢必影響生育時骨盆自
        然開啟，為避免生育時母子生命危險，可能必須選擇剖
        腹生產。再者，原告父親中風臥病在床、母親高血壓等
        老年宿疾，致家境清寒，原告肩挑養家之重責，今遭此
        意外，非但不能照顧家人，更得賴家人照顧，原告遭此
        傷害，精神之苦痛，筆墨難予形容。雖原告無恒產，惟
        藉己力工作，維持一家溫飽，併參與地方公益活動，然
        被告戊○○乃營業貨運車司機，另一被告新芳公司之資
        本額3,000萬元，從事貨櫃運輸工作，非無資力，爰依
        民法第195條第1項，訴請被告應連帶賠償原告非財產上
        損害1,000,000元。
      5.綜上所述，被告等應連帶賠償原告3,156,664元（106,5
        04＋52,500＋3,660＋1,994,000＋1,000,000＝3,156,6
        64）。爰訴請被告等連帶給付原告3,156,664元，並自
        起訴狀繕本送達被告翌日起至清償日止，按年息5％計
        算之利息，並陳明願供擔保，請准宣告假執行。
    (三)對被告抗辯之陳述：
      1.依長庚紀念醫院林口分院95年4月4日（94）長庚院法字
        第1214號函說明欄，第二點所載：「依據病歷記載，王
        女士於93年10月19日因車禍至本院急診、住院治療，當
        時診斷為骨盆及左股骨骨折，術後傷口疼痛難耐，醫師
        即予以注射及藥物止痛，但效果仍不彰。……由於病患
        持續使用鴉片類止痛藥及復健治療3個月後，肌筋膜炎
        情形未見顯著改善。94年3月4日回診時，醫師鑑於以傳
        統非侵入性治療及口服藥物治療效果不佳，建議病患自
        費進行板機點注射治療。上述療程一般約需接受5至7次
        的注射治療，每星期2次，病患於94年3月4日、3月8日
        、3月11日、3月15日、3月18日、3月22日及3月25日共
        進行7次完成板機點注射治療，經完整療程治療後，病
        患主訴疼痛已獲得控制……。綜上所述，認上述療程及
        所支出費用應與病患因車禍所致傷勢有關。」等語，從
        而被告所爭執之上述醫療費用支出，可認與本件車禍有
        關，且屬必要之支出。
      2.又原告因車禍住院接受治療，住院期間原告根本無法自
        理生活大小事，舉凡上下床、擦拭身體及排泄物清理等
        均須委由專人專責照顧，原告之母全程陪伴，負責看護
        照顧原告，雖原告之母非領有專業證照之醫護人員，但
        對於照顧看護原告均無疏漏之處，原告依據病患服務人
        員收費標準請求看護費用，即無不合，被告空言抗辯請
        求金額過高，顯不足採。
      3.原告之收入每月至少確有60,000元，已如上述，縱不依
        前開計算方式，惟依中華民國行政院主計處統計資料網
        關於「國民所得常用資料」之統計資料，我國國民93年
        之平均每人所得為429,593元、94年之平均每人所得為4
        38,255元及95年之平均每人所得為455,688元，是依上
        開資料為計算標準，原告自93年10月19日發生車禍，迄
        至醫囑復健2年之治療終止期日，原告於各年度所受工
        作收入損失分別為：93年度部分：71,599元（僅計算11
        月及12月部分，429,593×2/12＝71,599，元以下四捨
        五入）；94年度部分：438,255元；95年度部分：455,6
        88元及96年度部分：227,844元（僅計算1月至6月部分
        ，455,688×6/12＝227,844元），故原告之工作收入損
        失合計為1,193,386元（71,599＋438,255＋455,688+22
        7,844＝1,193,386）。
三、被告戊○○經合法通知，未於言詞辯論期日到場，亦未提出
    書狀作何聲明或陳述。被告新芳公司則辯稱：原告所提之長
    庚紀念醫院醫療費用收據中，94年3月4日、8日、11日、22
    日、25日等5日之處置費金額較大且日期接近，原告應證明
    各該費用與本件車禍有關。又原告之母非專業看護人員，自
    不得比照專業看護人員之收費標準，其住院期間之看護費用
    顯屬偏高。再者，依原告所提之診斷證明書所載，原告僅需
    追蹤2年，故原告是否不能工作，喪失工作能力，其每月收
    入是否達60,000元，均應由原告證明之，原告請求非財產之
    損害1,000,000元亦屬偏高，爰聲明駁回原告之訴，並陳明
    如受不利判決，願供擔保，請准免為假執行。
四、本院經查：
    (一)被告戊○○為被告新芳公司之受僱人，於上開時地因過失
      擦撞原告所騎乘之機車，原告並因而受傷等事實，為兩造
      所不爭（卷第52頁），並經調取台灣基隆地方法院檢察署
      94年度偵字第1432號、本院94年度基交簡字第193號、94
      年度交簡上字第23號刑事卷宗查明無訛，堪信為真實。
    (二)本件兩造之爭執點厥在於：1.有關醫療費用中，就94年3
      月4日、8日、11日、22日、25日等5日之處置費用是否與
      本件車禍有關？及其費用支出是否必要？2.原告母親擔任
      看護得否比照專業看護人員之收費標準計算看護費？3.原
      告是否至醫囑復健治療終止日均無法工作？如該期間確實
      無法工作，其收入損失應如何計算？4.慰撫金請求之金額
      是否過高？（詳卷第51-52頁）查：
      1.原告主張其因車禍受傷，因急救、手術及住院治療，共
        支出醫療費用106,504元，業據提出醫療費用收據為證
        （詳本院94年度交附民字第25號卷第11-30頁）。被告
        抗辯其中有關94年3月4日、8日、11日、22日、25日分
        別支出之處置費2,700元（詳本院94年度交附民字第25
        號卷第21頁背面、22頁背面、23頁背面、24頁背面、25
        頁）無法證明與本件事故有關及為必要之支出云云。本
        院為查明上開事實，曾發函向長庚紀念醫院林口分院查
        詢，據該院於95年4月4日覆稱：「二、依據病歷記載，
        王女士係於93年10月19日因車禍至本院急診、住院治療
        ，當時診斷為骨盆及左股骨骨折，術後傷口疼痛難耐，
        醫師即予以注射及藥物止痛，但效果仍不彰。，病患即
        自費裝置病患自控式止痛術（PCA）靜脈注射治療。術
        後住院期間病患左側腿部及大腿肌肉群有明顯肌筋膜炎
        症狀，經會診疼痛科醫師予以熱敷按摩、復健運動及口
        服肌肉鬆弛劑等非侵入性治療方式，仍無法緩解。12
        月3日病患因左腿部劇烈疼痛至疼痛科就診，診斷為臀
        部及大腿部肌筋膜炎，除給予口服類固醇止痛藥、肌肉
        鬆弛劑及人工合成鴉片類止痛藥外，後續配合復健伸展
        運動緩和疼痛。由於病患持續使用鴉片類止痛藥及復健
        治療3個月後，肌筋膜炎情形未見顯著改善。94年3月4
        日回診時，醫師鑑於以傳統非侵入性治療及口服藥物治
        療效果不佳，建議病患自費進行板機點注射治療。上述
        療程一般約需接受5至7次的注射治療，每星期2次，病
        患於94年3月4日、3月8日、3月11日、3月15日、3月18
        日、3月22日及3月25日共進行7次完成板機點注射治療
        ，經完整療程治療後，病患主訴疼痛已獲得控制，可以
        自行上下輪椅而不會產生劇烈疼痛。94年7月15日回診
        時，改以口服藥物止痛。綜上所述，認上述療程及所支
        出費用應與病患因車禍所致傷勢有關。」（卷第80-81
        頁）等語，由此可見上開各次處置費用，乃為減緩原告
        因本次車禍造成之傷口疼痛所為之治療，原告之疼痛情
        形確因而獲得改善，足認上開費用非但與本次車禍有關
        ，且治療所必要者。
      2.次按，被害人因受傷需人看護，而由親屬看護時，雖無
        現實看護之支付，亦應認被害人受有相當看護費之損害
        ，得向加害人請求賠償。蓋因親屬照顧被害人之起居，
        固係出於親情，但親屬看護所付出之勞力，並非不能評
        價為金錢，只因兩者身分關係密切而免除支付義務，此
        種親屬基於身分關係之恩惠，自不能加惠於加害人，故
        應衡量及比照僱用職業護士看護情形，認被害人受有相
        當看護費之損害，得向加害人請求賠償（台灣高等法院
        暨所屬法院85年法律座談會彙編第4-6頁參照）。本件
        原告因車禍受傷而自93年10月19日住院，直至同年11月
        13日出院，該段期間其起居均賴其母照顧，其母雖非專
        業看護，但不能以其母基於親情之恩惠加惠於加害人，
        其仍得比照專業看護之情形，向被告等請求賠償相當於
        看護費用之損害。從而，原告依專業看護費用每日2,10
        0元計算其住院25日期間之看護費用計52,500元，洵屬
        有據。被告空言辯稱原告之母非專業看護，原告即不得
        請求被告賠償比照專業看護費之損害賠償云云，為無理
        由。
      3.原告主張其自93年10月19日發生車禍受傷後，至醫囑復
        健治療終止時（96年7月13日）止共997日喪失工作能力
        ，被告應按原告車禍發生前每月收入60,000元賠償其工
        作損失等語。經查：
        (1)本院依職權查詢原告之所得稅申報資料，固未查得薪
          資等收入資料（卷第18-24頁、第39頁），但參以原
          告原本以駕駛自用小貨車回收廢電腦、電器用品為業
          ，已據其提出照片為證（94年度交附民字第25號卷第
          38頁），復為被告所不爭，縱其未申報所得稅捐，仍
          應認其在車禍發生前，確具工作能力。
        (2)次查，原告於93年12月1日至94年7月13日期間，在長
          庚紀念醫院基隆分院進行復健治療，於94年7月間仍
          有左下肢活動障礙，行動不便等情形，有診斷證明書
          影本附卷可參（本院94年度交附民字第25號卷第7頁
          ）。另本院為了解原告之復原狀況，曾函請其就診之
          長庚紀念醫院基隆分院查明其復原情形，據覆稱：「
          甲○○最近一次至本院就診為94年10月20日，病患當
          時步態仍有跛行，依其當時狀況要駕駛小貨車恐有困
          難，因病患步態仍有跛行，故未予測試是否能搬運物
          品，……本院在醫囑建議病患二年內需積極治療，以
          減少後遺症，……」、「甲○○之病情，本院醫囑建
          議其二年內需積極治療包含復健，非指一定要在家休
          養；然而此期間內從事原有工作（搬運物品及駕駛小
          貨車），恐將影響復原，因此並不適宜。」，分別有
          該院94年12月21日（94）長庚院基字第3405號函、95
          年3 月9日（95）長庚院基字第0274號函可稽（卷第
          58頁、第77頁）。由此足以認定原告自車禍發生時起
          至醫囑二年期滿（96年7月13日）時止，若繼續從事
          原有工作，將影響復原，其於該段期間確實喪失工作
          能力。
        (3)再查，原告雖主張以每月60,000元或以國人平均月薪
          為基數，計算其工作收入損失，並提出租賃契約書影
          本（94年度交附民字第25號卷第35-37頁）為證，但
          上述租賃契約書僅足以證明原告曾租用土地及房屋之
          事實，卻不足以證明上開租金係原告支付，自難認原
          告每月收入已達60,000元。原告另主張以國民平均所
          得為計算基準，但國民所得為當年全國各項生產要素
          投入生產活動所創造之附加價值總額。國民所得有一
          部分以賦稅及公營事業盈餘的型態流入政府部門，一
          部分以公積金或未分配盈餘留存企業部門，一部分以
          國外要素所得型態流出國外，其餘部分始以要素報酬
          型態（包括薪資、租金、利息、利潤）流入家庭，成
          為個人當年所得（詳見卷第109頁之說明），故國民
          所得之數額遠較實際薪資為高。原告因車禍喪失工作
          能力，僅造成其工作收入（薪資）之減少，亦難逕以
          國民所得為其計算依據。原告迄未舉證證明其每月薪
          資額，但其於本次車禍發生前確具有工作能力，業如
          上述，即應以行政院勞工委員會所公布之最低薪資15
          ,840 元（自86年10月16日起迄今基本工資均未經調
          整，卷第111頁資料參照）為計算基準。準此計算之
          結果，其每日薪資為528元，原告無法工作期間之工
          作損失為526,416元（528×997＝526,416）。
      4.就原告請求被告等連帶賠償精神上損害賠償1,000,000
        元部分，被告抗辯其數額過高。本院經審酌兩造之資力
        （詳見稅務電子閘門財產所得調件明細表、公司基本資
        料查詢表，卷第10-24頁、第29-30頁）、原告因車禍住
        院手術、復健治療所受之折磨，造成其肉體及精神上之
        痛苦，跛行無法正常行走，造成日常生活上之極度不便
        等一切情狀，認其請求在500,000元之範圍內，洵屬正
        當，應予准許。
五、按因故意或過失，不法侵害他人之權利者，負損害賠償責任
    ，受僱人因執行職務，不法侵害他人之權利者，由僱用人與
    行為人連帶負損害賠償責任，民法第184條第1項前段、第18
    8 條第1項前段，分別定有明文。次按，不法侵害他人之身
    體或健康者，對於被害人因此喪失或減少勞動能力或增加生
    活上之需要時，應負損害賠償責任；不法侵害他人之身體、
    健康、名譽、自由、信用、隱私、貞操，或不法侵害其他人
    格法益而情節重大者，被害人雖非財產上之損害，亦得請求
    賠償相當之金額，民法第193條第1項、第195條第1項均有明
    文。承上所述，本件原告因被告戊○○之過失不法行為受傷
    ，自得請求被告戊○○與其僱用人新芳公司連帶賠償因而所
    受之損害，即：醫療費用106,504元、看護費用52,500元、
    往來醫院車資3,660元、薪資損失526,416元、精神上損害賠
    償500,000元，共計1,189,080元。從而，原告依侵權行為之
    法律關係，訴請被告等連帶給付上開數額，並分別自起訴狀
    繕本送達（被告戊○○於94年8月9日收受，有本院卷第116
    頁電話記錄可憑，被告新芳公司於94年8月8日收受，有本院
    94年度交附民字第25號第45頁送達證書可稽）翌日起至清償
    日止，按年息百分之五計算之利息，為有理由，應予准許；
    逾此之請求則屬無據，應予駁回之。又原告及被告新芳公司
    分別陳明願供擔保請准宣告假執行及免為假執行，就原告勝
    訴部分，經核並無不合，爰分別酌定相當擔保金額予以准許
    。至原告敗訴部分，其假執行之聲請即失所附麗，應併駁回
    之。
六、本件原告之訴為一部有理由，一部無理由，應依民事訴訟法
    385條第1項前段、第79條、第85條第2項、第390條第2項、
    第392條第2項，判決如主文。
中    華    民    國    95    年    5     月    18    日
                  民事庭法  官  邱璿如
以上正本係照原本作成。
如對本裁定抗告，應於本裁定送達後10日內向本院提出抗告狀，
並繳納抗告裁判費新臺幣1000元，抗告於臺灣高等法院。
中    華    民    國    95    年    5     月    18    日
                        書記官 吳長枝


司法院資訊處製作；財團法人民間司法改革基金會備份。
